【裁判字號】    92,判,533
【裁判日期】    920509
【裁判案由】    服務標章
【裁判全文】
最  高  行  政  法  院  判  決                    九十二年度判字第五三三號
    上  訴  人  脫普聚益股份有限公司
    代  表  人  甲○○
    被 上訴 人  經濟部智慧財產局
    代  表  人  乙○○
    參  加  人  首鳴塑膠展業有限公司
    代  表  人  丙○○
右當事人間因服務標章事件，上訴人不服中華民國九十年四月二十六日臺北高等行政
法院八十九年度訴字第一三四七號判決，提起上訴。本院判決如左：
    主  文
上訴駁回。
上訴審訴訟費用由上訴人負擔。
    理  由
本件參加人於民國八十七年四月十六日，以「TOP 設計字及圖」服務標章（如附圖一
），指定使用於當時商標法施行細則第四十九條所定商品及服務分類表第四十類之塑
膠加工成型及塑膠切削服務，向被上訴人申請註冊，經被上訴人准列為審定第一一五
九九八號服務標章。上訴人以系爭服務標章有違審定時商標法第七十七條準用同法第
三十七條第七款規定，提出異議，經被上訴人以八十九年五月九日中台異字第八八一
五六二號服務標章異議審定書為異議不成立之審定。上訴人不服，循序起訴主張：其
前身脫普化工廠股份有限公司自四十八年起以「脫普 TOP」取得商標專用權後，相繼
註冊使用於各類商品，行銷於國內外市場，經過多年努力，該「脫普」、「TOP 」商
標已成為著名商標，並經被上訴人以中台異字第八八○○九一號異議審定書認定在案
，自不應再核准相同或近似之商標或服務標章註冊，為此訴請撤銷原處分及訴願決定
。
被上訴人則以：系爭服務標章與據以異議之「脫普 TOP」等商標（如附圖二），固均
有相同之外文「TOP」，惟國內外廠商以外文「TOP」作為商標或服務標章圖樣主要部
分之一，申准註冊使用於各類商品或服務者所在多有，消費者對其來源之識別區辨能
力相對提高，況系爭服務標章圖樣與單純之外文「TOP 」足資區別。再者，據以異議
商標雖為著名商標，惟其係知名於洗髮精、洗髮乳等商品，其性質為人體用清潔劑等
商品，而系爭服務標章則使用於塑膠加工成型及塑膠切削服務，二者之商品功能、用
途及服務性質全然不同，市場區隔有別，營業利益衝突情況並不明顯，一般消費者亦
應不難區辨，系爭服務標章之申請註冊，應無商標法第七十七條準用同法第三十七條
第七款規定之適用等語，資為抗辯。
參加人參加意旨略以：系爭服務標章與據以異議商標雖均含有外文「 TOP」，但無使
公眾產生混淆之虞，且「 TOP」係習見且通用之形容詞，非上訴人所創用，應無權專
用等語。
原審斟酌全辯論意旨及調查證據結果，以：按服務標章圖樣相同或近似他人著名之商
標或標章，有致公眾混淆誤認之虞者，不得申請註冊，固為審定時商標法第七十七條
準用第三十七條第七款所明定。惟所稱「著名之商標或標章」，指有客觀證據足以認
定該商標或標章已廣為相關事業或消費者所普遍認知者而言，同法施行細則第三十一
條第一項亦有規定。而所謂「有致公眾混淆誤認之虞」，則係指服務標章圖樣有使相
關事業或消費者對其所表彰之服務來源或提供者，與該著名之商標或標章之所有人或
授權人發生混淆誤認誤信之虞而言。又衡酌有無使公眾發生混淆誤認之虞，應就服務
標章或商標之識別程度，彼此使用商品或服務相關及類似程度與消費者注意力等各種
因素綜合判斷之。上訴人據以異議之十七件註冊，其中僅有註冊第八四一三九一號單
獨以外文「TOP」作為商標，六件以「脫普」及外文「TOP」作為商標（其中二件第九
四三七號「脫普牌」、第三九四四一八號「脫普 TOP」等商標圖權係用於洗髮劑等商
品，另外四件用於與洗髮劑無關之商品），其餘十件則以「脫普」或「脫普」及其他
文字圖樣作為商標，未見「 TOP」字樣。系爭服務標章與該二件使用於洗髮劑等商品
，而被認為著名以「脫普」及外文「TOP」作為商標者相較，固均有相同外文「TOP」
，惟其整體圖樣構圖意匠各異其趣，尚非不可分辨。且外文「 TOP」乃屬習知習見之
外文單字，國內外廠商以之作為商標或服務標章圖樣主要部分之一，申准註冊使用於
各類商品或服務者不乏其例，現尚有效者高達一千七百三十八件。市場上既常見以「
 TOP」外文或與其他圖形、文字組合而成之商標或服務標章，指定使用於各類商品或
服務，外文「 TOP」顯然已被淡化而失其識別功能，亦不可能產生著名性，相關事業
或消費者自會從其他圖形或文字之特徵去分辨不同之商標，不致因彼此有共同之外文
「 TOP」而混淆不清。又據以異議商標雖然曾經被上訴人於中台異字第八八○○九一
號商標異議審定書肯認為著名商標，但其所認定為著名者係指中文「脫普」及外文「
TOP」結合之商標圖樣，並非單獨外文「TOP」部分，且係指使用於洗髮精等商品。又
據以異議商標係以產製銷售各種人體或家用清潔用品，如洗髮精、洗面皂或洗潔劑等
商品而享有名聲，此從其註冊之十七件商標中至少有十二件係使用於清潔或洗潔劑類
商品亦可得知，其銷售之對象顯然係一般社會大眾，而系爭服務標章則指定使用於塑
膠加工成型及塑膠切削服務，其服務之對象乃特定行業之廠商，並非社會大眾，兩者
不論商品或服務之性質、行銷通路及銷售服務對象均迥然有別，消費者亦能從外文「
TOP 」以外其他圖形或文字之特徵加以區別，徵諸前開說明，系爭服務標章之申請註
冊，尚難認有使相關事業或消費者對其所表彰之服務來源或提供者發生混淆誤認之虞
。何況據以異議商標之外文「TOP」部分既不具著名性，系爭服務標章以外文「TOP」
作為商標之一部，亦不生相同或近似於他人著名商標之問題。又商標專用權保護之最
終目的仍在保護消費者利益，上訴人以被上訴人核准系爭服務標章使用於目前上訴人
尚未經營之各種塑膠加工成型及塑膠切削服務，會限制到上訴人未來多角化經營之可
能，做為其異議理由，純係站在擴張個人商業利益立論，自無足取。從而，被上訴人
所為異議不成立之處分，洵無違誤，訴願決定予以維持，亦無不合，上訴人起訴意旨
，仍執陳詞及個人主觀之見解，請求撤銷訴願決定及原處分，為無理由等為其判斷之
基礎，並說明證據取捨及上訴人其餘主張不足採之理由，而駁回上訴人之訴，經核尚
無不合。
本院查：商標法第三十七條第七款之規定，除保護著名商標外，亦在防止消費者混淆
誤認，以保護消費大眾利益。原判決已論究其適用除相同或近似於他人著名之商標或
標章外，尚須有使公眾混淆誤認之虞，始足當之，並說明依客觀情形，系爭標章與據
以異議商標無致生公眾混淆誤認之虞之證據及其心證之理由，無違該條款之規範內容
。上訴人猶執詞其據以異議商標為著名商標，應受保護之範圍較廣，應認有致公眾混
淆誤認之虞等等，指原判決有理由不備之違法，並不可採。又該條款之適用，與同條
第十二款規定相同或近似於他人同一商品或類似商品之註冊商標者無關，原判決未審
究二者適用之差異，難指為違誤。上訴人另指原判決認定無致公眾混淆誤認之虞為違
背法令，無非對於原判決取捨證據認定事實職權之正當行使為指摘，難認有理由，應
予駁回。
據上論結，本件上訴為無理由，依行政訴訟法第二百五十五條第一項、第九十八條第
三項前段，判決如主文。
中    華    民    國    九十二      年      五        月      九        日
                    最 高 行 政 法 院  第 一 庭
                                審 判 長 法  官      黃  綠  星
                                         法  官      彭  鳳  至
                                         法  官      蔡  進  田
                                         法  官      黃  璽  君
                                         法  官      廖  宏  明
右  正  本  證  明  與  原  本  無  異
                                         法院書記官  邱  彰  德
中    華    民    國    九十二      年      五        月      十二      日


司法院資訊處製作；財團法人民間司法改革基金會備份。
